【裁判字號】    98,交聲,189
【裁判日期】    980331
【裁判案由】    交管條例聲異
【裁判全文】
臺灣板橋地方法院交通事件裁定         98年度交聲字第188號
                                     98年度交聲字第189號
原處分機關  交通部公路總局臺北區監理所
異  議  人
即受處分人  甲○○
上列受處分人因違反道路交通管理處罰條例事件，對於交通部公
路總局臺北區監理所中華民國98年1 月15日所為之處分（原處分
案號：北監營裁字第裁40-CG0000000號、北監營裁字第裁40-CG0
000000號），聲明異議，本院裁定如下：
    主  文
原處分撤銷。
    理  由
一、本件異議人即受處分人甲○○於民國97年5 月30日上午8 時
    49分許、97年7 月15日上午7 時14分許，駕駛車牌號碼122-
    LB號營業小客車，行經臺北縣永和市○○路與中興街口調撥
    車道（往臺北市方向）時，因不依規定使用燈光，經照相採
    證，由臺北縣政府警察局交通隊以受處分人有違反道路交通
    管理處罰條例第42條之事實逕行製單舉發，原處分機關則依
    道路交通管理處罰條例第42條規定，於98年1 月15日分別逕
    予裁處受處分人罰鍰各新臺幣三千六百元（北監營裁字第裁
    40-CG0000000號）、二千元（北監營裁字第裁40-CG0000000
    號），並均於97年9月30日繳納結案。
二、聲明異議意旨略以：受處分人於95年間即已搬離臺北縣永和
    市○○路之住處，以致未收受違規罰單，為此依法聲明異議
    ，請從輕處罰並退款等語。
三、按行為人有違反道路交通管理處罰條例之情形者，應填製舉
    發違反道路交通管理事件通知單，並於被通知人欄予以勾記
    ，倘係逕行舉發者，應按已查明之資料填註車牌號碼、車輛
    種類、車主姓名或地址，並於通知單上方空白處加註逕行舉
    發之文字後，由舉發機關送達被通知人；填製通知單，屬逕
    行舉發者，其應到案之日期距舉發日為三十日；處理違反道
    路交通管理事件，有關文書送達之程序，依行政程序法之規
    定，違反道路交通管理事件統一裁罰基準及處理細則第11條
    第1 項第4 款、第15條、第5 條分別定有明文。次按汽車駕
    駛人，不依規定使用燈光者，處新臺幣一千二百元以上三千
    六百元以下罰鍰，道路交通管理處罰條例第42條已有明定；
    且依違反道路交通管理事件統一裁罰基準表所定，受處分人
    於(一)期限內繳納或到案聽候裁決者，處新臺幣一千二百元罰
    鍰；(二)逾越應到案期限30日內，繳納罰鍰或到案聽候裁決者
    ，處新臺幣二千元；(三)逾越應到案期限30日以上60日以內，
    繳納罰鍰或到案聽候裁決者，處新臺幣二千八百元；(四)逾越
    應到案期限60日以上，繳納罰鍰或逕行裁決處罰者，處新臺
    幣三千六百元。質言之，經逕行舉發者，應依法將舉發通知
    單送達予被通知人，且其舉發通知上所填載之應到案日期，
    亦應使被通知人於收受送達生效後，能有於所載到案期限內
    到案之可能，又處分機關則端視受處分人收受通知後之到案
    情形，依違反道路交通管理事件統一裁罰基準表而為罰鍰高
    低不等之裁罰。
四、受處分人對其於上揭時、地，兩次因不依規定使用燈光，經
    警逕行舉發之違規事實並不否認；又依卷附之舉發通知單（
    北縣警交字第CG0000000 號、CG0000000 號）所載，舉發日
    分係97年6 月6 日、97年7 月22日，應到案日期則為97年7
    月6 日、97年8 月21日甚明；再者，本案兩件舉發通知單曾
    經舉發機關分別於97年6 月6 日、97年7 月22日以第143946
    、229667號大宗掛號郵件郵寄臺北縣永和市○○路260 號地
    址並存放於管轄郵局而為寄存送達，有臺北縣政府警察局97
    年11月19日北縣警交字第0970152189號函附卷可憑，均可認
    定。然查，「送達，於應受送達人之住居所、事務所或營業
    所為之」；「送達不能依前二條規定為之者，得將文書寄存
    送達地之地方自治或警察機關．．．」；「前項情形，由郵
    政機關為送達者，得將文書寄存於送達地之郵政機關」，行
    政程序法第72條第1 項前段、第74條第1 項、第2 項分別定
    有明文，而本件受處分人既已辯稱其於95年間即已搬離臺北
    縣永和市○○路260 號等語，且經本院查詢，受處分人於93
    年9 月3 日即遷入臺北縣永和市○○○路○ 段166 號迄今，
    有個人基本資料查詢結果列印在卷足憑，從而舉發機關僅就
    受處分人早已遷出之舊址送達，卻未對受處分人之現在住居
    所、事務所或營業所而為送達，顯難謂為合法。本件原處分
    機關未予究明舉發通知單送達情節，遽以受處分人就北縣警
    交字第CG0000000 號、CG0000000 號兩件舉發案，分別逾越
    應到案期限60日以上、30日內，逕依道路交通管理處罰條例
    第42條及違反道路交通管理事件統一裁罰基準表規定，各裁
    處受處分人新臺幣三千六百元、二千元，於法即有未合。原
    處分既均有前開違法不當之處，自應均予撤銷，由原處分機
    關分別另為適法之處分。
據上論斷，應依道路交通案件處理辦法第20條，裁定如主文。
中    華    民    國    98    年    3     月    31    日
                  交通法庭    法  官  張江澤
以上正本證明與原本無異。
如不服本裁定，應於送達後五日內，向本院提出抗告狀。
                              書記官  梁宜庭
中    華    民    國    98    年    4     月    2     日


司法院資訊處製作；財團法人民間司法改革基金會備份。
